【裁判字號】    95,易,800
【裁判日期】    950809
【裁判案由】    毒品危害防制條例
【裁判全文】
臺灣士林地方法院刑事判決               95年度易字第800號
公  訴  人  臺灣士林地方法院檢察署檢察官
被      告  甲○○
上列被告因違反毒品危害防制條例案件，經檢察官提起公訴（95
年度毒偵字第990 號），被告為有罪之陳述，本院合議庭裁定改
行簡式審判程序，並判決如下：
    主  文
甲○○連續施用第二級毒品，累犯，處有期徒刑陸月，如易科罰
金，以銀元參佰元即新臺幣玖佰元折算壹日，扣案之安非他命壹
包（驗餘淨重零點肆貳公克）沒收銷燬。
    事  實
一、甲○○前因施用毒品案件，經觀察勒戒後，認無繼續施用毒
    品之傾向，經臺灣士林地方法院檢察署檢察官以88年度毒偵
    字第188 號為不起訴處分確定，並於民國88年11月4 日釋放
    出所。又因施用第2 級毒品安非他命案件，由臺灣士林地方
    法院檢察署檢察官以94年度毒偵字第946 號聲請簡易判決處
    刑，經本院以94年度士簡字第800 號判處有期徒刑5 月確定
    ，於95年1 月25日易科罰金執行完畢。詎仍未戒除毒癮，於
    前案觀察勒戒執行完畢釋放後5 年內再犯施用毒品罪，經法
    院判處罪刑確定後，復基於施用第2 級毒品安非他命之概括
    犯意，於95年4 月下旬起至95年5 月7 日晚上8 時許，在其
    臺北市北投區○○○路○ 段477 號3 樓住處，以將安非他命
    置於鋁箔紙上以火燒烤，吸食其產生煙霧之方式，連續施用
    第2 級毒品安非他命3 次。嗣於95年5 月9 日晚上9 時35分
    許，經警在臺北市大同區○○○路○ 段61號前查獲，並當場
    扣得第2 級毒品安非他命1 包（驗餘淨重0.42公克）。
二、案經臺北市政府警察局大同分局報請臺灣士林地方法院檢察
    署檢察官偵查起訴。
    理  由
一、前揭犯罪事實，業據被告甲○○於偵查中、本院準備程序及
    審理時供認不諱（見990 號偵查卷第32至33頁、95年8 月2
    日準備程序筆錄及審判筆錄），又被告為警查獲時，經採集
    其尿液送檢驗結果，呈安非他命陽性反應，有臺灣檢驗科技
    股份有限公司95年5 月23日編號CH/2006/50618 號濫用藥物
    尿液檢驗報告1 紙在卷可稽（見990 號偵查卷第37頁），復
    有安非他命1 包扣案可資佐證，而扣案之安非他命1 包（毛
    重0.62公克，淨重0.43公克，取0.01公克化驗，驗餘淨重0.
    42公克），經送鑑驗結果，確含第2 級毒品甲基安非他命、
    二甲基安非他命成分，亦有臺北市政府警察局95年7 月12日
    北市鑑毒字第268 號鑑驗通之書附卷可參，足證被告自白與
    事實相符。本件事證明確，被告犯行堪以認定。
二、按毒品危害防制條例係於92年7 月9 日修正公布，自93年1
    月9 日起施行。修正後已刪除二犯及三犯之規定，一改修法
    前繁雜之處遇程序，僅將施用毒品者簡化區分為初犯、再犯
    ，並認施用毒品者係屬病患性犯人，以觀察、勒戒戒除其身
    癮，並以強制戒治去除其心癮。經觀察、勒戒或強制戒治執
    行完畢釋放後，若係五年後再犯該條例第10條施用毒品罪者
    ，與同條例第20條第1 項、第2 項關於「初犯」之處理方式
    相同，檢察官應先聲請法院裁定令被告入勒戒處所觀察、勒
    戒，並視有無繼續施用毒品傾向，決定應予釋放、為不起訴
    之處分，或應聲請法院裁定令入勒戒處所強制戒治；若係5
    年內「再犯」同條例第10條施用毒品罪者，依同條例第23條
    第2 項規定，檢察官則應依法追訴。觀諸該條例第20條第3
    項之修正理由：「觀察、勒戒或強制戒治五年後再犯者，顯
    見前所實施之觀察、勒戒或強制戒治已足以遮斷其施用毒品
    之癮，為期自新及協助其戒除毒癮，對此五年後再犯者，爰
    明定仍適用初犯之規定，先經觀察、勒戒、強制戒治之程序
    。」及同條例第23條第2 項之修正理由：「為配合簡化施用
    毒品犯之刑事處遇程序，並鑑於經觀察、勒戒或強制戒治執
    行完畢釋放後五年內再犯者，其再犯率甚高，原據以實施之
    觀察、勒戒及強制戒治既已無法收其實效，自應施以刑事處
    遇。」顯然如施用毒品者係前經觀察、勒戒或強制戒治等治
    療程序執行完畢五年後，始再施用毒品之「初犯」，因前所
    執行之觀察、勒戒或強制戒治已足收戒除毒癮之效，自應重
    新執行觀察、勒戒或強制戒治等治療程序，並於治療程序執
    行完畢後，由檢察官為不起訴處分，毋庸對之追訴處罰；反
    之，在「再犯」之情形，因其先前所為治療程序顯未能收戒
    斷毒癮之效，且考量施用毒品者之再犯率偏高，乃簡化其刑
    事處遇程序，而逕予追訴處罰，不再施以治療程序。參酌上
    開立法理由，修正毒品危害防制條例就施用毒品者，祇於「
    初犯」及「五年後再犯」二種情形，有其追訴條件之限制，
    即須於初犯經觀察、勒戒或強制戒治釋放後，五年內均無施
    用毒品之行為，始能認其前所實施之觀察、勒戒或強制戒治
    已足遮斷毒癮，而得於五年後再犯時，再予適用初犯之規定
    ，重行觀察、勒戒等程序。倘五年內已經再犯，被依法追訴
    處罰，縱其第三次（或第三次以上）施用毒品之時間在初犯
    釋放五年以後，即與「五年後再犯」之情形有別，且因已於
    「五年內再犯」，顯見其再犯率甚高，原實施觀察、勒戒或
    強制戒治，已無法收其實效，而無五年戒斷期之存在，自無
    再經觀察、勒戒及強制戒治之必要，應由檢察官逕行起訴，
    始符新法修正之本旨（最高法院95年度台非字第59號判決參
    照）。查本件被告前因施用毒品案件，經本院以88年毒聲字
    第1796號裁定送觀察勒戒，認無繼續施用毒品之傾向，經臺
    灣士林地方法院檢察署檢察官以88年度毒偵字第18 8號為不
    起訴處分確定，並於88年11月4 日釋放出所。復因施用第2
    級毒品安非他命案件，經本院以94年度士簡字第80 0 號 判
    決處有期徒刑5 月確定，並於95年1 月25日易科罰金執行完
    畢，有全國刑案資料查註表、法務部全國檢察官線上查詢刑
    案人犯在監所最新資料報表各1 份在卷可稽，本件被告連續
    施用第2 級毒品安非他命之時間雖在初犯釋放五年以後，然
    被告於五年內另因連續施用第2 級毒品安非他命，經本院於
    以94年度士簡字第800 號判處有期徒刑5 月確定，於95年1
    月25日易科罰金執行完畢，依上揭說明，本件已無再經觀察
    、勒戒及強制戒治之必要，經檢察官提起公訴，本院應予審
    理。又被告行為後，刑法第56條連續犯之規定，業於94年2
    月2 日修正公布刪除，並於95年7 月1 日施行，則被告之犯
    行，因行為後新法業已刪除連續犯之規定，此刪除雖非犯罪
    構成要件之變更，但顯已影響行為人刑罰之法律效果，自屬
    法律有變更，依新法第2 條第1 項規定，比較新、舊法結果
    ，仍應適用較有利於被告之行為時法律即舊法論以連續犯（
    最高法院95年第8 次刑事庭會議決議參照）。再按安非他命
    係毒品危害防制條例第2 條第2 項第2 款所稱之第二級毒品
    。核被告施用安非他命之行為，係犯毒品危害防制條例第10
    條第2 項之施用第2 級毒品罪，被告持有安非他命進而施用
    ，其持有安非他命之低度行為應為施用安非他命之高度行為
    所吸收，不另論罪。被告先後3 次施用安非他命之犯行，時
    間緊接，所犯罪名相同，顯係基於概括犯意為之，為連續犯
    ，並依修正前刑法第56條之規定論以一罪，並加重其刑。另
    被告前因施用毒品案件，經本院以94年度士簡字第800 號判
    決處有期徒刑5 月確定，並於95年1 月25日易科罰金執行完
    畢，有臺灣高等法院被告前案紀錄表在卷可憑，其於有期徒
    刑執行完畢5 年內，再犯有期徒刑以上之本罪，不論依修正
    前刑法第47條，或修正後刑法第47條第1 項之規定，均構成
    累犯，對被告而言並無有利或不利之情形，自不生新舊法比
    較之問題，應逕依修正前刑法第47條之規定，論以累犯，並
    遞予加重其刑。爰審酌被告有多次施用毒品之前科，素行不
    佳，經執行完畢後又犯本罪，顯見悔意不深，及犯罪戕害自
    己身心健康，與犯罪後供認犯行等一切情狀，量處有期徒刑
    6 月。又被告於犯罪時之刑法第41條第1 項前段規定：「犯
    最重本刑為5 年以下有期徒刑以下之刑之罪，而受6 個月以
    下有期徒刑或拘役之宣告，因身體、教育、職業、家庭之關
    係或其他正當事由，執行顯有困難者，得以1 元以上3 元以
    下折算一日，易科罰金。」而被告行為時之易科罰金折算標
    準，修正前罰金罰鍰提高標準條例第2 條前段（現已刪除）
    規定，就其原定數額提高為100 倍折算1 日，則本件被告行
    為時之易科罰金折算標準，應以銀元300 元折算1 日，經折
    算為新臺幣後，應以新臺幣900 元折算為1 日。惟95年7 月
    1 日修正公布施行之刑法第41條第1 項前段則規定：「犯最
    重本刑為五年以下有期徒刑以下之刑之罪，而受六個月以下
    有期徒刑或拘役之宣告者，得以新臺幣一千元、二千元或三
    千元折算一日，易科罰金。」比較修正前後之易科罰金折算
    標準，以95年7 月1 日修正公布施行前之規定，較有利於被
    告，則應依刑法第2 條第1 項前段，適用修正前刑法第41條
    第1 項前段規定，定其折算標準。
三、扣案之安非他命1 包（驗餘淨重0.42公克），為查獲之第2
    級毒品，不問屬於被告與否，應依毒品危害防制條例第18條
    第1 項前段之規定，諭知沒收銷燬。
據上論斷，應依刑事訴訟法第299 條第1 項前段、第273 條之1
第1 項，毒品危害防制條例第10條第2 項、第18條第1 項前段，
刑法第2 條第1 項、第11條，修正前刑法第56條、第47條、第41
條第1 項前段，修正前罰金罰鍰提高標準條例第2 條，現行法規
所定貨幣單位折算新臺幣條例第2 條，判決如主文。
本案經檢察官呂永魁到庭執行職務。
中    華    民    國    95    年    8     月    9     日
                  刑事第四庭法  官  周明鴻
以上正本證明與原本無異。
如不服本判決，應於判決送達後10日內，向本院提出上訴狀。
                            書記官  楊哲偉
中    華    民    國    95    年    8     月    10    日
論罪法條：
毒品危害防制條例第10條第2 項
施用第一級毒品者，處6 月以上5 年以下有期徒刑。
施用第二級毒品者，處3 年以下有期徒刑。


司法院資訊處製作；財團法人民間司法改革基金會備份。
